【裁判字號】    95,上,438
【裁判日期】    950815
【裁判案由】    清償借款
【裁判全文】
臺灣高等法院民事判決                   95年度上字第438號
上  訴  人  丙○○
                        之20
被上訴人    彰化商業銀行股份有限公司
法定代理人  乙○○
訴訟代理人  甲○○
上列當事人間請求清償借款事件，上訴人對於中華民國95年2月9
日臺灣臺北地方法院94年度訴字第5796號第一審判決提起上訴，
本院於95年8月8日言詞辯論終結，判決如下：
    主  文
上訴駁回。
第二審訴訟費用由上訴人負擔。
    事實及理由
一、被上訴人起訴主張：原審同案被告太基電訊股份有限公司（
    以下簡稱太基公司）於民國（下同）94年03月17日邀同同案
    被告陳志鵬、許淑芬及上訴人為連帶保證人，與被上訴人簽
    立授信約定書，約定授信總額度以新台幣（下同）1千萬元
    為限額，並約定如有授信約定書第7條所列各款之情事者，
    太基公司即喪失期限之利益，應償還全部債務。嗣太基公司
    陸續借款共610萬元，並約定如遲延清償，在6個月以內者，
    應按原定利率10%，超過6個月部分，按原定利率20%加計違
    約金。惟太基公司自94年08月26日起即未依約清償，尚積欠
    58,000,737元及如原判決附表所示之利息、違約金未清償。
    迭經被上訴人多次催討仍未履約，依上開約定，本債務視為
    全部到期，為此爰依消費借貸及連帶保證契約之法律關係，
    訴請太基公司、陳志鵬、許淑芬及上訴人連帶給付被上訴人
    58,000,737元及如原判決附表所示之利息、違約金。並聲明
    ：駁回上訴。（被上訴人訴請太基公司、陳志鵬、許淑芬連
    帶給付部分，經原判決准許後，太基公司、陳志鵬、許淑芬
    並未就其所受敗訴判決部分提起上訴，上訴人基於個人事由
    提起上訴，效力不及於太基公司、陳志鵬、許淑芬，此部分
    判決已告確定。）
二、上訴人辯稱：其並未與被上訴人成立連帶保證契約，系爭借
    款之本票、授信約定書、連帶保證書之上訴人簽名及印章均
    非真正等語。並聲明：(一)原判決廢棄。(二)駁回被上訴人在第
    一審之訴。
三、被上訴人主張之事實，業據其提出保證書、授信約定書、本
    票六紙等件為證（原審卷，5至35頁）。上訴人對於同案被
    告借款未償之事實並不爭執，惟辯稱：其並未與被上訴人成
    立連帶保證契約，本票、授信約定書、連帶保證書之上訴人
    簽名及印章均非真正等語。查系爭貸款之對保人林得勳於原
    審到庭證稱：「我親自到被告太基電訊股份有限公司核對，
    授信約定書上面對保資料欄對保人的章就是我的，上面簽名
    印章都是被告丙○○簽的，且我們還有一份他九十一年簽的
    保證書」等語（原審卷，67頁）。其於本院審理時到庭證稱
    ：「對保之時除了保證人外，還有公司負責人、陳志鵬和許
    淑芬都在場，地點在復興北路公司會議室的會議桌上簽的」
    、「身分證正本是上訴人給我的，印章事先蓋好的，影本事
    先交給我，我確認是上訴人無誤。身分證影本是上訴人給我
    的，上訴人說身上帶有身分證影本」等語（本院卷，28至29
    頁）。上訴人並未否認該身分証影本之真正，僅辯稱：其身
    分證從來沒有離身過，被上訴人取得身分證影本是否從公司
    之資料轉印，其不得而知，不是其當時印給被上訴人，如其
    於94年將身分證影印給被上訴人，身分證上的選舉圖章不可
    能只蓋到90年等語（原審卷，28頁）（本院卷28頁）。惟上
    訴人並未證明該身分證影本是從公司資料轉印之事實，且其
    於94年間將身分証影本交付被上訴人時，也有可能係交付蓋
    到90年選舉章之影本，故被上訴人上開辯詞並無可採。再者
    ，上訴人雖辯稱：其只是單純太基公司員工，沒有其他利益
    交換關係等語。惟被上訴人主張：上訴人曾擔任訴外人民生
    通信公司負責人，向上海銀行貸款，保證人為本件同案被告
    陳志鵬、許淑芬等語，並提出徵信資料為証（本院卷，34至
    45頁）。上訴人並不否認該資料之真正，並承認其為民生通
    信公司負責人，僅辯稱：我不知道有借款之事，圖章當時由
    許淑芬保管，公司的大小章在我這裡，但借款是另外一組公
    司的大小章。小章不是我的私章，雖然是我的章，但只是公
    司刻的便章」等語，上訴人既承認該借款上民生通信公司及
    上訴人之印章為真正，其辯稱其不知民生通信公司之借款云
    云，即無可採。上開證據顯示，上訴人辯稱：其並未與被上
    訴人成立連帶保證契約，本票、授信約定書、連帶保證書之
    上訴人簽名及印章均非真正云云，無可採信，應認被上訴人
    主張上訴人為本件借款之連帶保證人等語為真實。
四、從而被上訴人依消費借貸及連帶保證契約之法律關係，請求
    被上訴人與同案被告太基公司等人連帶給付58,000,737元及
    如原判決附表所示之利息及違約金為有理由，應予准許。是
    則原審判命上訴人如數給付，於法並無不合。上訴意旨指摘
    原判決不當，求予廢棄改判，為無理由，應予駁回。
五、本件事證已臻明確，兩造其餘主張與舉證，無一一論列之必
    要，併此敘明。
六、據上論結，本件上訴為無理由，依民事訴訟法第449條第1項
    、第78條，判決如主文。
中    華    民    國    95    年    8    月    15    日
                    民事第五庭
                        審判長法  官  林丁寶
                              法  官  蔡芳齡
                              法  官  高鳳仙
正本係照原本作成。
如不服本判決，應於收受送達後20日內向本院提出上訴書狀，其
未表明上訴理由者，應於提出上訴後20日內向本院補提理由書狀
（均須按他造當事人之人數附繕本）上訴時應提出委任律師或具
有律師資格之人之委任狀；委任有律師資格者，另應附具律師資
格證書及釋明委任人與受任人有民事訴訟法第466條之1第1項但
書或第2項（詳附註）所定關係之釋明文書影本。
中    華    民    國    95    年    8     月    17    日
                               書記官  黃慶霽
附註：
民事訴訟法第466條之1（第1項、第2項）：
對於第二審判決上訴，上訴人應委任律師為訴訟代理人。但上訴
人或其他法定代理人具有律師資格者，不在此限。
上訴人之配偶、三親等內之血親、二親等內之姻親，或上訴人為
法人、中央或地方機關時，其所屬專任人員具有律師資格並經法
院認為適當者，亦得為第三審訴訟代理人。


司法院資訊處製作；財團法人民間司法改革基金會備份。
